臺灣臺中地方法院刑事判決　　　　　　　　　　　　　九十一年度易字第七九八號
　　公　訴　人　臺灣台中地方法院檢察署檢察官
　　被　　　告　甲○○
　　　　　　　　乙○○
右列被告因贓物案件，經檢察官提起公訴（九十一年度偵字第三一八○號），本院判
決如左：
    主  文
乙○○收受贓物，累犯，處拘役肆拾日，如易科罰金，以參佰元折算壹日。
甲○○無罪。
    事  實
一、乙○○前於民國（下同）八十三年間，因違反肅清煙毒條例案件，經本院以八十
    三年度訴字第三二○○號判決判處有期徒刑三年一月，經台灣高等法院台中分院
    駁回上訴確定，又於八十四年間，因違反槍砲彈藥刀械管制條例案件，經本院以
    八十四年度訴字第二○六三號判決判處有期徒刑一年六月確定，嗣二案經接續執
    行，於八十六年一月二十五日假釋付保護管束，於八十八年十月十三日假釋期滿
    執行完畢，詎仍不知悔改，明知甲○○於九十一年二月七日十八時二十分許，在
    台中縣烏日鄉廣惠三巷六弄二十三號前所交付之車牌號碼ＳＵＣ─○三一號機車
    係來路不明之贓物（為丙○○所有，於九十年十一月十一日上午九時十分許，在
    台中市○區○○路一段二○七巷九之三號前失竊），竟因受甲○○之請求，欲為
    上開贓車加油而予以收受騎用。嗣於九十一年二月七日十八時三十分許，在台中
    縣烏日鄉廣惠三巷六弄八號前為警查獲，並扣得鑰匙三支。
二、案經台中市警察局第三分局報告臺灣臺中地方法院檢察署檢察官偵查起訴。
    理  由
壹、有罪部分：
一、訊據被告乙○○固坦承於上開時、地，自被告甲○○處收受上開機車，惟矢口否
    認有何收受贓物之犯行，辯稱：伊並不知該車是贓車，當日被告甲○○叫伊去幫
    忙加油云云。然查：
（一）上開車牌號碼ＳＵＣ─○三一號機車係丙○○所有，於九十年十一月十一日上
      午九時十分許，在台中市○區○○路一段二○七巷九之三號前失竊，業據被害
      人丙○○於警訊中陳述明確（見偵查卷第二十頁），且有車輛竊盜、車牌失竊
      資料個別查詢報表─查詢車牌認可資料、贓物認領保管收據各乙份附卷可稽，
      足見上開車輛確係贓物無訛。
（二）又被告乙○○於偵訊中先陳稱：上開機車已停放在台中縣烏日鄉廣惠三巷六弄
      二十三號前之廟埕很久（見偵查卷第三十八頁正面）；後於偵訊中復稱：該機
      車平日都是被告甲○○在使用，被告甲○○有說該車是他妹妹的（見偵查卷第
      四十六頁），另證人即台中縣烏日鄉廣惠三巷六弄二十三號屋主施財木於本院
      審理時結證稱：被告二人都是去其家裡泡茶才認識的，被告乙○○比較常去，
      被告甲○○比較少去，這台機車停放在其家隔壁的廟附近，一直停在那裡，當
      日被告乙○○說他的機車沒有油，向被告甲○○借錢加油，被告甲○○就給乙○○三十元，後來被告甲○○再給被告乙○○三十五元，總共給被告乙○○六
      十五元，在場其有聽到被告甲○○要被告乙○○去幫他把機車加油的事情，因
      為其聽到被告甲○○要求被告乙○○去加油，所以其認被告甲○○有把這部車
      拿來騎（見本院九十一年四月三日訊問筆錄），又被告甲○○於警訊中陳稱：
      因該機車停放很久，乙○○便告訴其說，該機車可能是失竊車（見偵查卷第十
      五頁背面）等語，則被告乙○○既知上開機車已遭人停放上開處所有一段時間
      ，可能是他人失竊之車輛，而被告甲○○未經該車主之同意，即將之據為己用
      ，則被告乙○○當知該車為來路不明之贓物，卻仍予以收受，為被告甲○○將
      該機車騎去加油，始為警方查獲。是被告乙○○上開所辯，不過臨訟卸責之詞
      ，尚不足採信。本件事證明確，被告乙○○之犯行洵堪認定，應予依法論科。
二、核被告乙○○所為，係犯刑法第三百四十九條第一項收受贓物罪。被告乙○○前
    於八十三年間，因違反肅清煙毒條例案件，經本院以八十三年度訴字第三二○○
    號判決判處有期徒刑三年一月，經台灣高等法院台中分院駁回上訴確定，又於八
    十四年間，因違反槍砲彈藥刀械管制條例案件，經本院以八十四年度訴字第二○
    六三號判決判處有期徒刑一年六月確定，嗣二案經接續執行，於八十六年一月二
    十五日假釋付保護管束，於八十八年十月十三日假釋期滿執行完畢等情，有台灣
    台中地方法院檢察署刑案資料查註紀錄表及台灣高等法院被告全國前案紀錄表各
    乙份在卷足憑，被告乙○○五年以內再犯本件有期徒刑以上之罪，為累犯，應依
    刑法第四十七條規定加重其刑。爰審酌被告乙○○犯罪之目的、手段、所生之危
    害，暨犯罪後仍飾詞卸責，顯無悔意等一切情狀，量處如主文所示之刑，並諭知
    易科罰金之折算標準，以示懲儆。至扣案之鑰匙三支，雖為供被告乙○○犯罪所
    用之物，然被告乙○○陳稱：該鑰匙原本即插在該機車上，並非其所有等語，且
    非為違禁物品，是就上開鑰匙爰不為沒收之諭知，附此敘明。
貳、無罪部分：
一、公訴意旨略以：被告甲○○明知上揭車牌號碼ＳＵＣ─○三一號機車，因不詳原
    因停放在台中縣烏日鄉廣惠三巷六弄二十三號前，來源不詳之機車鑰匙插在車上
    ，係他人所失竊，為來源不明之贓物，竟仍予收受使用，被告甲○○於九十一年
    一月十七日、同月二十八日、同月二十九日共騎用三次，使用後仍停放在原址，
    並於九十一年二月七日下午六時三十分許，委由知情之被告乙○○騎乘上開贓車
    前去加油，始為埋伏之員警查獲而查知上情，因認被告甲○○涉犯刑法第三百四
    十九條第一項收受贓物罪嫌。
二、按犯罪事實應依證據認定之，無證據不得推定其犯罪事實，又不能證明被告犯罪
    者，應諭知無罪之判決，刑事訴訟法第一百五十四條、第三百零一條第一項分別
    定有明文；又刑法上贓物罪之成立，以關於他人犯罪所得之物為限，若係自己犯
    罪所得之物，即不另成贓物罪；而刑法第三百四十九條第一項之所謂收受贓物，
    係指其物因他人財產犯罪已成贓物之後，有所收受取得持有者而言，最高法院二
    十四年度上字第四四一六號判例、台灣高等法院八十三年度上易字第一○八九號
    判決足資參照。
三、公訴人認被告甲○○涉犯收受贓物罪嫌，無非係以：被告甲○○於警、偵訊中均
    坦承曾騎用前開機車，亦知悉該機車為贓車，另該機車確屬失竊車輛，有車主丙○○之警訊筆錄、贓物領據一紙為證等為其主要論據。然訊據被告甲○○固坦承
    ，其知道該機車已停放在上址前之廟埕很久了，可能是失竊車等情，惟矢口否認
    有何收受贓物之犯行，辯稱：其未曾使用過該機車，當日被告乙○○向其借錢要
    加油，所以叫乙○○去加油後，再倒一點到該機車裡面，其再把機車騎去警察局
    告訴警察，沒想到被告乙○○就把上開贓車騎去加油云云。惟查：上開機車確係
    贓車等情，已如上述。被告甲○○於警訊中曾坦承：因上開機車停放在該處很久
    ，且機車上有鑰匙，其想去買便當，就近騎用代步，其於九十一年一月十七日、
    同月二十八日，及同月二十九日下午曾騎用該機車，共騎用該機車三次（見偵查
    卷第十五頁背面），於偵查中亦坦承：該機車約在九十年十一月底就停放在那裡
    ，其騎用過三次（見偵查卷第三十七頁背面）等語，且其上開警訊及偵訊筆錄均
    經被告甲○○閱覽後，始在筆錄上簽名、捺指印，被告甲○○甚且在警訊中陳稱
    ：（問：以上所言是否實在？）實在，希望長官能讓其有自新的機會（見偵查卷
    第十五頁背面）等語；又參諸被告乙○○亦於本院審理時陳稱：伊每次看到這台
    機車時，均是被告甲○○騎用該機車，未曾在其他場合看過該機車（見本院九十
    一年四月三日訊問筆錄）；證人施財木復於本院審理時證稱：這台機車停放在其
    家隔壁的廟附近，一直停在那裡，因為其聽到被告甲○○要求被告乙○○去加油
    ，所以其認被告甲○○有把這部車拿來騎（見本院九十一年四月三日訊問筆錄）
    等語，則被告甲○○明知該機車為失竊之機車，遭人放置於前揭廟埕，即將該機
    車據為己用。惟雖無法證明被告甲○○係於被害人丙○○所指訴失竊之時、地行
    竊，然其於不詳人士於被害人所指述之時、地行竊後，將該車置放在本件案發地
    ，因無積極證據足以證明該第一行竊者有放棄該系爭車輛使用權，或拋棄其管領
    力，被告甲○○明知該機車係失竊車，未經該機車所有權人或使用權人之同意，
    即擅行使用該機車，其有竊盜之不法意圖甚明，是被告甲○○再度行竊，仍然對
    該第一行竊者構成竊盜犯行，而被告甲○○係竊盜後收受使用贓物，乃其處分贓
    物之結果，揆諸前揭判例及判決意旨，自不另構成收受贓物罪。
四、綜上所述，本件尚無積極證據足以證明被告甲○○涉犯刑法收受贓物罪嫌，揆諸
    前開法律規定，應依法為無罪判決之諭知。至被告甲○○涉犯刑法竊盜罪嫌部分
    ，因未據公訴人提起公訴，是此部分應由公訴人另行依法處理，附此敘明。
據上論斷，應依刑事訴訟法第二百九十九條第一項前段、第三百零一條第一項，刑法
第三百四十九條第一項、第四十七條、第四十一條第一項前段，罰金罰鍰提高標準條
例第一條前段、第二條，判決如主文。
中      華      民      國      九十一      年      六    月    二十一  日
                                臺灣臺中地方法院刑事第六庭
                                        法  官  劉  麗  瑛
右正本證明與原本無異。
如不服本判決，應於送達後十日內向本院提出上訴狀 （須附繕本） ，上訴於台灣高等
法院台中分院。
                                        書記官
中      華      民      國      九十一      年      六    月    二十一  日
附錄論罪科刑法條
刑法第三百四十九條
收受贓物者，處三年以下有期徒刑、拘役或五百元以下罰金。
搬運、寄藏、故買贓物或為牙保者，處五年以下有期徒刑、拘役或科或併科一千元以
下罰金。
因贓物變得之財物，以贓物論。
